【裁判字號】    97,交抗,338
【裁判日期】    970630
【裁判案由】    聲明異議
【裁判全文】
臺灣高等法院高雄分院刑事裁定         97年度交抗字第338號
抗  告  人
即  異議人  甲○○
上列抗告人因違反道路交通管理條例聲明異議案件，不服臺灣高
雄地方法院97年度交聲字第580 號中華民國97年5 月28日裁定，
提起抗告，本院裁定如下：
    主  文
抗告駁回。
    理  由
一、按行車速度，依速限標誌或標線之規定，道路交通安全規則
    第93條定有明文。復按，汽車行駛高速公路及快速公路，應
    依速限標誌指示，高速公路及快速公路交通管制規則第5 條
    前段亦有規定。再按，汽車行駛於高速公路、快速公路或設
    站管制之道路，不遵使用限制、禁止、行車管制及管理事項
    之管制規則，而行車速度超過規定之最高速限者，處汽車駕
    駛人新臺幣3,000 元以上6,000 元以下罰鍰，道路交通管理
    處罰條例第33條第1 項第1 款規定甚詳。又依同法第63條第
    1 項第1 款規定，汽車駕駛人違反道路交通管理處罰條例第
    33條第1 項之規定者，除依原條款處罰鍰外，應記違規點數
    1 點。
二、抗告人即異議人甲○○（下稱異議人）向原審聲明異議意旨
    略以：內政部警政署國道公路警察局以異議人甲○○（下稱
    異議人）於民國（下同）97年2 月11日20時20分許，駕駛車
    牌號碼ZS-0628 號自用小客車，行經國道一號高速公路南向
    317 公里處（最高速限為時速100 公里）時，以時速119 公
    里之速度行駛，經國道公路警察局第四警察隊員警攔下，該
    執勤警員並出示雷射槍測速器告知異議人當時之行車速度為
    時速119 公里，乃當場開單舉發異議人有超速之違規行為。
    原處分機關據此於97年3 月6 日以旗監違字第裁85-Z4C0065
    82號裁決書，認異議人有汽車行駛高速公路速度超過規定最
    高速限（未滿20公里）之違規事實，並依據道路通管理處罰
    條例第33條第1 項第1 款、第63條規定，科處異議人罰鍰新
    台幣（下同）3,000 元，記違規點數1 點。然而，當時為晚
    上8 時20分，天色為暗，異議人行駛於中間車道，左右兩側
    皆有車輛行進中（不只有異議人車輛行經該處），舉發員警
    僅以肉眼判斷，並無法提出任何事證證明測速器上所顯示之
    速度數值，確實為異議人駕駛前開車輛之行車速度，又高速
    公路上行駛之車輛，時速多為100 公里左右，此等高速狀態
    下，加上天候、視線、精神狀態等諸多變數，員警與車輛在
    交會瞬間抄錄車牌號碼，自有誤記可能。是本件並無積極之
    證據證明異議人有上開違規事實，爰聲請異議請求撤銷原處
    分等語。
三、經原審傳喚本件舉發之警員張毓成、戴明安到庭作證，據證
    人張毓成證稱：「（問：當時攔查經過？）我們一部車有兩
    個人，我是負責開單，另外一個人負責雷達槍測速、駕駛。
    另外一個同仁測到超速之後上車，就跟在違規人的車子後面
    將他攔下。」、「（問：當初你們鎖定他，距離他的車子多
    遠？）違規單上面應該有記明測距（按係399 公尺），我們
    現場也會讓他看。」、「（問：鎖定情形？）雷達槍上有個
    紅點，每次會鎖定一部車，不管有無超速，都會顯示每部車
    的速度，還有距離。」、「（問：當你們測到違規車輛後，
    是否會因為目視結果導致追錯違規車輛？）我們巡邏車都有
    兩個照後鏡，測到超速的同仁上車後，我也要協助他確定是
    哪部違規車輛。」等語證人戴明安亦證述：「（問：你們怎
    麼確定你測到違規車輛後，不會攔錯違規車輛？）我們那邊
    都是三車道，白天比較沒有問題，可以判定他的車道。我要
    是測到違規車輛，我會先確認他的車道，上車之後跟另外一
    位同仁說哪個車道的違規車輛，作雙重確認，等到他靠近我
    們巡邏車時，我們才開警示燈鳴警笛攔查。」、「（問：若
    同時有三部車超速，是否可以分別取締？）會先取締先測到
    的那部，我們會先以目測判斷哪部會違規，才用雷達槍去測
    試。」等語相符。原審審酌證人即舉發員警張毓成、戴明安
    與異議人並無怨隙，且係毫不相識之人，衡情證人應無設詞
    攀誣，或是虛構違規事實以陷害異議人之理。況警員執行公
    務時，本身即受有行政懲處責任之監督，且其到庭具結作證
    ，更係以刑事責任擔保其證言之真實性。既無證據證明上開
    證人之證詞有何故意為虛偽不實陳述之情形，渠等之證詞自
    應採信。況證人戴明安當庭提出取締本件違規事實使用之雷
    射槍，經勘驗結果，該雷射槍上確有經濟部標準局檢測合格
    ，有效期限至97年10月之標記，自可確信其準確度。則證人
    張毓成、戴明安於執勤當時，發現異議人所駕駛之車輛行速
    明顯比其他車輛為快，經雷射槍測速器鎖定該車實施一對一
    單點測速，測獲該車行速達119 公里，並經雙重確認違規車
    輛後，始駕車前進加以攔查異議人之車輛，足見證人張毓成
    、戴明安應無誤認違規車輛之情事。從而，異議人於前述時
    、地，駕駛小客車行駛於高速公路，有超過規定最高速限之
    違規行為（未滿20公里），應可認定。異議人空言否認超速
    ，指摘原處分違法云云，不足採信。因而認異議人於上述時
    、地之違規事實既可認定，則原處分機關據此並依道路交通
    管理處罰條例第33條第1 項第1 款及第63條第1 項第1 款等
    規定，裁處異議人罰鍰新臺幣3,000 元，並記違規點數1 點
    ，於法即無不合，駁回異議人之異議。
四、異議人向本院提起抗告，僅泛稱：本件員警執勤程序及過程
    不合乎規定等語；然查，異議人前揭駕駛小客車違規超速之
    事實，既經取締員警於原審證述甚詳，且按警員之舉發違規
    行為係基於職務上公權力，依法就特定之具體事件所為具公
    法上效果之單方行政行為，基於公務員為公法上行為具有公
    信力之原則，該行政處分當可被推定為真正，異議人未能提
    出警員以測速器測出其超速有何不準確之事實證據，僅空言
    否認超速，自不足採。原審裁定駁回其異議，核無違誤，抗
    告人之抗告並無理由，應予駁回。
五、據上論結，應依道路交通案件處理辦法第26條、刑事訴訟法
    第412條，裁定如主文。
中    華    民    國    97    年    6     月    30    日
                  刑事第四庭    審判長法  官   蕭權閔
                                      法  官   吳進寶
                                      法  官   陳吉雄
以上正本證明與原本無異。
本裁定不得再抗告。
中    華    民    國    97    年    7     月    1     日
                                      書記官   郭蘭蕙
                                                   w


司法院資訊處製作；財團法人民間司法改革基金會備份。
